【裁判字號】    97,消債更,1072
【裁判日期】    970926
【裁判案由】    聲請更生程序
【裁判全文】
臺灣高雄地方法院民事裁定          97年度消債更字第1072號
聲  請  人
即  債務人  甲○○
上列當事人聲請消費者債務清理事件，本院裁定如下：
    主  文
債務人甲○○自中華民國九十七年九月二十六日中午十二時起開
始更生程序。
命司法事務官進行本件更生程序。
    理  由
一、按債務人對於金融機構因消費借貸、自用住宅借款、信用卡
    或現金卡契約而負債務，在聲請更生或清算前，應提出債權
    人清冊，以書面向最大債權金融機構請求協商債務清償方案
    並表明共同協商之意旨。又法院開始更生程式之裁定，應載
    明其年、月、日、時，並即時發生效力。次按法院裁定開始
    更生或清算程式後，得命司法事務官進行更生或清算程式，
    必要時得選任律師、會計師或其他適當之自然人或法人一人
    為監督人或管理人。消費者債務清理條例第151 條第1 項、
    第45條第1 項、第16條第1 項分別定有明文。
二、聲請意旨略以：因有不能清償情事，曾依「中華民國銀行公
    會會員辦理消費金融案件無擔保債務協商機制」申請債務協
    商，經協商成立，並自民國（下同）95年8 月起，分120 期
    ，利率3 ％，每月應繳納新台幣（下同）15,817元，每月收
    入約有32,000元，扣除每月必要之交通、膳食、房租、服飾
    、水電瓦斯費用、電信費用、勞健保及汽機車暨人壽保險、
    醫療費用、有線電視費用及聲請人之前妻及3 名子女扶養費
    等約計27,968元，故聲請人之收入實已不足支付如此龐大之
    協商還款金額，且聲請人與前妻分別於96年10月份及97年5
    月30日發生了車禍，如此變故顯致聲請人陷入無法自給之窘
    境，更遑論籌款履約，迫不得已僅得選擇毀諾一途，並非惡
    意毀諾，實係協商金額過高，加上其他客觀上確有不可歸責
    之事由所致。又聲請人無擔保或無優先權之債務總額未逾
    1,200 萬元，復未經法院裁定開始清算程序或宣告破產，爰
    聲請更生等語。
三、經查：
  (一)按債務人與金融機構協商成立者，不得聲請更生或清算。但
    因不可歸責於己之事由，致履行顯有重大困難者，不在此限
    ；本條例施行前，債務人依金融主管機關協調成立之中華民
    國銀行公會會員，辦理消費金融案件無擔保債務協商機制與
    金融機構成立之協商，準用前項之規定：消費者債務清理條
    例第151 條第5 、6 項定有明文。
  (二)聲請人主張上情，業據其提出自己及其前妻之財產歸屬資料
    清單及95、96年所得資料清單、金融聯合徵信中心之債權人
    清冊、財產及收入狀況說明書、聲請人之債權人清冊、聲請
    人及其前妻之醫療費用單據及診斷證明、勞健保投保資料、
    全戶戶籍謄本、房屋住賃契約、生活費及交通費收據、大東
    醫院及長庚紀念醫院診斷證明書為證，至聲請雖為提出證據
    證明其薪資約為32,000元，但參酌其95、96年度所得清單分
    別顯示其95年度收入360,573 元、96年度為384,000 元，且
    其前妻之95年及96年所得清單均無收入紀錄，堪認聲請人主
    張為真實。
  (三)準此，聲請人獨自擔負家計，其一家五口每月家庭支出約為
    27,968元，未逾內政部社會司頒佈之台灣省最低生活費，扣
    除必要生活費用，已不足支付15,817元之協商金額。是聲請
    人未能履行協商應償還金額應符「不可歸責於己之事由，致
    履行顯有重大困難者」之要件，此外，復查無債務人有消費
    者債務清理條例第6 條第3 項、第8 條或第46條各款所定駁
    回更生聲請之事由存在，則本件聲請為有理由，並依上開規
    定命司法事務官進行本件更生程序，爰裁定如主文所示。
中    華    民    國    97    年    9     月    26    日
                  臺灣高雄地方法院鳳山簡易庭
                          法  官  楊智守
上為正本係照原本作成。
本件不得抗告。
本裁定已於97年9月26日中午12時公告。
 中    華    民    國   97    年    9     月    26    日
                          書記官  洪育祺


司法院資訊處製作；財團法人民間司法改革基金會備份。
